臺灣臺北地方法院刑事判決　　　九十四年度交易字第二五八號
　　公　訴　人　臺灣臺北地方法院檢察署檢察官
　　被　　　告　甲○○
上列被告因過失傷害案件，經檢察官提起公訴（九十四年度偵字
第六五八六號），本院判決如下：
    主  文
甲○○因過失傷害人，處拘役伍拾玖日，如易科罰金，以參佰元
折算壹日。
    事  實
一、甲○○於民國九十三年十二月二日上午七時五十分許，搭乘
    黃月秋（業經撤回告訴由檢察官另為不起訴處分）駕駛之車
    號五B-六八三號營業小客車，沿臺北市○○區○○路南向北
    方向行駛，至臺北市○○區○○路二號對面近長安國小處欲
    下車，甲○○原應注意上下車開門時，應注意有無來往車輛
    ，且黃月秋並二次提醒甲○○開啟車門前須注意有無車輛行
    經，而依當時情形復無何不能注意之情狀，甲○○竟未盡其
    注意義務，待黃月秋靠右停車後，疏於留意後方有無來車即
    貿然打開右後車門，不慎撞及由鐘秀香騎乘，沿同方向行駛
    至該營業小客車右後方之WGW-一二０號輕機車左側把手及車
    左前方塑膠蓋，而使乙○○因而倒地並受有左手第三指開放
    性近位指骨骨折之傷害。
二、案經鐘秀香訴由臺灣臺北地方法院檢察署檢察官偵查起訴。
    理  由
一、訊據被告甲○○雖坦承於前揭時地搭乘黃月秋所駕駛之營業
    小客車前去長安國小，然矢口否認有何過失傷害之犯行，並
    辯稱：伊開啟車門並沒有撞倒告訴人，伊係下車後發現告訴
    人倒在距離營業小客車約一公尺處，伊基於好心才上前查看
    ，並要扶起告訴人，但告訴人竟指稱遭伊開啟之車門撞倒，
    告訴人指訴不實云云。本院經查：被告搭乘黃月秋所駕駛之
    營業小客車接送小孩前去長安國小之事實，業據被告供承不
    諱，而被告疏未查看有無來車即開啟車門，而致告訴人鐘秀
    香所騎乘之機車因而倒地，告訴人並受有左手第三指開放性
    近位指骨骨折傷害之事實，業經告訴人指訴詳實（見他字卷
    第一、二頁、偵卷第四七、四八頁、本院卷第十二頁），核
    與證人即計程車司機黃月秋證述：伊駕車沿吉林路南往北方
    向到達長安國小前，伊停車後二度提醒被告開啟車門要注意
    後方來車，被告因急著送小孩上學疏於注意，在開啟車門時
    撞倒鐘秀香所騎乘之WGW-一二０號輕機車，鐘秀香因而倒地
    成傷，伊所駕駛車輛右後門有一點點刮痕等語大致相符（見
    偵卷第十三、四七、五二、五三頁），此外，並有馬偕紀念
    醫院九十四年二月十四日甲種診斷證明書、臺北市政府警察
    局交通警察大隊事故肇事原因初步分析研判表、道路交通事
    故證明書、道路交通事故現場圖、補充資料表、談話紀錄表
    、調查報告表及現場照片五幀等資料附卷可佐（見偵卷第十
    二、十四、十五、二五至二九、三一至三三、三十五頁），
    按汽車乘客上下車開門時，應注意有無來往車輛，以防止危
    險之發生，而本件被告待計程車駕駛黃月秋停車後，理應負
    有前揭注意義務，且本件肇事時地之天候、路況及視線皆屬
    良好，有前開道路交通事故調查表可憑，顯見肇事時被告並
    無不能注意之情事，且黃月秋復於被告開啟車門前二次提醒
    被告注意有無車輛行經，然被告竟疏未注意及此，而貿然開
    啟車門擦撞告訴人所騎之機車致告訴人受有如前述之傷害，
    被告行為顯有過失，且被告過失肇事行為與告訴人之傷害結
    果間，具有相當因果關係，該當刑法過失傷害罪之構成要件
    ，從而本件事證明確，被告辯稱告訴人係自行跌倒云云，尚
    屬臨訟卸責之詞，要難信實，被告過失傷害犯行洵堪認定，
    應依法論科。
二、核被告所為，係犯刑法第二百八十四條第一項之過失傷害罪
    。爰審酌被告違反注意義務之疏失程度、告訴人所受之傷害
    、被告矢口否認犯行之態度及被告年齡等一切情狀，量處如
    主文所示之刑，並諭知易科罰金之折算標準，以示懲戒。至
    公訴人雖請求量處有期徒刑三月，然本院審酌告訴人所受傷
    勢、被告過失之程度及刑法第二百八十四條第一項之法定刑
    度，認以量處如主文所示刑度為適當，附此敘明。
據上論斷，應依刑事訴訟法第二百九十九條第一項前段，刑法第
二百八十四條第一項、第四十一條第一項前段，罰金罰鍰提高標
準條例第一條前段、第二條，判決如主文。
本案經檢察官趙雪瑛到庭執行職務。
中　　華　　民　　國　九十四　　年　　八　　月　八　　日
　　　　　　　　　交通法庭審判長法　官丁蓓蓓
                                法  官蔡世祺
                                法  官劉煌基
上正本證明與原本無異。
如不服本判決，應於判決送達後10日內向本院提出上訴狀（應抄
附繕本）。告訴人或被害人如對於本判決不服者，應具備理由請
求檢察官上訴，其上訴期間之計算係以檢察官收受判決正本之日
期為準。
                                書記官林妙穗
中　　華　　民　　國　九十四　　年　　八　　月　八　　日
中華民國刑法第284條第1項
 (過失傷害罪)
因過失傷害人者，處六月以下有期徒刑、拘役或五百元以下罰金
，致重傷者，處一年以下有期徒刑、拘役或五百元以下罰金。
